臺灣高等法院臺南分院刑事判決
上 訴 人
即 被 告　乙○○
輔佐人即
被告父親　丙○○
上列上訴人因過失致死案件，不服臺灣雲林地方法院九十二年交
易字第一三一號中華民國九十三年八月十一日第一審判決（起訴
案號：臺灣雲林地方法院檢察署九十一年偵字第四九四七號），
提起上訴，本院判決如下：
    主  文
上訴駁回。
    事  實
一、乙○○無駕駛執照，於民國（下同）九十一年七月十日晚間
    ，駕駛ＫＪ六─二三五號機車，後載女友李欣怡，沿雲林縣
    斗南鎮○○路，西往東行駛，於同晚十一時廿分許，途經斗
    南鎮○○路林子電桿Ａ號前，在七、八公尺遠，發現同向
    前方有已酒醉黃慶堂（91年07月10日晚上11時51分前，抽血
    檢驗，血液中酒精濃度133MG/DL，黃慶堂應注意服用酒類，
    致不能安全駕車時，不得駕車，卻疏於注意而駕車），駕駛
    ＵＫＺ－八四五號機車，左右搖擺。當時雖為下雨夜晚，然
    路況良好，夜間有照明，乙○○應注意車前狀況及兩車併行
    間隔，並隨時採取必要安全措施，且應注意超車時，與前車
    保持半公尺以上間隔，依當時情形，無不能注意情事。乙○
    ○於發現前方黃慶堂所駕駛機車，左右搖擺時，應避免超車
    ，竟決意超車，於超車時未拉大間隔，保持足夠距離，貿然
    自黃慶堂機車左側超車，致其機車右側前方，與黃慶堂機車
    左側車身，發生擦撞，黃慶堂因而人車倒地，受有頭部外傷
    並腦出血，送醫急救，延至九十一年七月十四日不治死亡。
二、案經台灣雲林地方法院檢察署檢察官相驗後自動檢舉及黃慶
    堂妻子甲○○訴請偵查起訴。
    理  由
一、「乙○○無照駕車與黃慶堂發生車禍，黃慶堂因而死亡」
　　訊據上訴人即被告乙○○，對於上述無照駕駛機車，與黃慶
  　堂機車擦撞，導致黃慶堂死亡事實，供承不諱，並有道路交
    通事故調查報告表、現場照片六張（詳相驗卷五至八頁）、
    現場照片廿二張及機車照片十一張（詳原審卷三一至三四、
    四三至四四、五五至五六頁）、診斷證明書、勘驗筆錄、相
    驗屍體證明書、驗斷書在卷可憑（詳相驗卷一五至一六，二
    ○至二六頁）。是被告駕駛機車肇事，致被害人黃慶堂死亡
    事實，應可認定。
二、「乙○○、黃慶堂均違反注意義務，惟乙○○為主要過失」
  (一)被害人黃慶堂部分：
  1.查道路交通安全規則第一一四條第二款規定，飲用酒類或其
    他類似物後，吐氣所含酒精濃度，超過每公升0.25毫克或血
    液中酒精濃度超過百分之0.05以上者，不得駕車。
  2.又依慈濟綜合醫院大林分院藥物濃度檢驗報告（詳相驗卷十
    四頁），該院於九十一年七月十日廿三時五十一分許，收取
    黃慶堂血液，檢驗結果，血液中酒精濃度為133MG/DL。換算
    成呼氣酒精濃度，為0.665MG/L（每公升0.665毫克），被害
　　人黃慶堂仍然在路上駕車，被害人黃慶堂顯違反注意義務。
  (二)被告乙○○部分：
  1.按行車時應注意車前狀況及兩車併行間隔，並隨時採取必要
    安全措施，且應注意超車時，須與前車保持半公尺以上間隔
    ，道路交通安全規則第九十四條第三項、第一百零一條第五
    款，分別定有明文。
  2.被告雖於偵查中辯稱：肇事當時路段沒路燈，很暗，且下雨
    云云（相驗卷十六頁）。然查：(1)肇事地點，如視線不良，
    被告更應減低速度，小心駕駛，依被告所述，其當時車速高
    達五、六十公里等語（詳相驗卷九頁）。(2)且依警察到達現
    場所拍照片顯示，肇事地段路面無積水，且有路燈照明（詳
    相驗卷六頁）。顯見肇事地點，雨勢不大，視線尚佳。
  (三)另被告乙○○雖辯稱，因對方有喝酒，我超車時，我從左邊
    超車，他一直傾向我左邊過來；我超過去，他突發狀況過來
    ；又被害人有喝酒昏迷紀錄，並有癲癇症云云（詳原審卷二
    四頁、本院上訴卷三十頁）。惟查：
  1.被告乙○○於警訊供稱：我欲騎同向車道超車，而對方騎機
    車不穩，且左右搖擺，我騎車超過他時，與他擦撞，雙方即
    倒地等語（詳相驗卷九頁）。於檢察官訊問時供稱：我在騎
    時，有看到死者，也騎著機車，他有點搖晃，我從他左邊超
    車，擦撞到他機車；當時我有開遠燈，我有看到他等語（詳
    他字卷十四頁）。於原審時經詢以：你在多遠前，看到他騎
    車在搖晃？被告答稱：七、八公尺左右等語（詳原審卷五二
    頁背面）。
  2.對於黃慶堂騎車在乙○○前面時，有無左右搖擺情形，雖已
    無從讓被告乙○○與被害人黃慶堂對質。然被告乙○○於九
    十一年七月十一日凌晨零時十五分，在雲林縣警察局斗南分
    局四維派出所，接受警察詢問時，即已供稱：對方騎機車有
    不穩左右搖擺不定等語（詳相驗卷九頁）。茲應審究者乃：
    被告乙○○就上情是否有說謊？(1)查被害人黃慶堂經檢出血
    液中有133MG/DL酒精濃度，係於九十一年七月十一日凌晨零
    時十九分，在慈濟綜合醫院大林分院經檢驗出來，且藥物濃
    度檢驗報告係零時卅三分列印（詳相驗卷十四頁），是被告
    乙○○應不致預先知悉檢驗結果為是。(2)雖被告乙○○有可
    能在車禍後，聞到黃慶堂身上有酒味，始編稱黃慶堂騎車時
    ，左右搖擺等情。(3)茲該部事實，既因缺乏充分資料，致無
    法判斷。惟基於罪疑惟輕原則，此部分自應為有利被告認定
    。故認定本件被害人黃慶堂騎車時，有左右搖擺情形，亦即
    被害人黃慶堂對於車禍發生、自身死亡，與有過失。
  3.又被告於肇事當時，既有開遠燈，且在七、八公尺前，還未
    超車時即已看見黃慶堂騎機車搖擺，而非在被告超車經過時
    ，始突然搖擺，則被告自應避免超車。既然決意超車，則亦
    應拉大間隔距離，然被告卻疏於保持足夠間隔，貿然自黃慶
    堂機車左側超車，致其機車右側前方，與黃慶堂機車左側車
    身，發生擦撞。依此，被告如此超車，顯疏於保持足夠間隔
    ，既係出於被告乙○○，而非出於被害人黃慶堂，則被告乙
    ○○超車決意，又疏於保持足夠間隔，應為本件車禍主因。
    換言之：(1)被告既在超車前，即在七、八公尺前，已看到黃
    慶堂騎車在前，且左右搖擺，如慢慢騎在後面，等雙方分開
    路途後，本件車禍即不會發生。(2)又即使黃慶堂騎車在前，
    左右搖擺，被告乙○○已耐不住等候，而決意超車，如拉開
    間隔超車，本件車禍亦不會發生。(3)由此觀之，本件車禍原
    因及過失程度，被告乙○○其貿然超車行為，顯應為肇事主
    要過失者，而被號人黃慶堂過失，則較為輕微。
  4.另依台灣省嘉雲區車輛行車事故鑑定委員會鑑定結果亦認為
    ：「一乙○○無照駕駛重機車，雨夜超車由後擦撞前車，為
    肇事原因。二黃慶堂無肇事因素（服用酒類超過法定標準值
    駕駛輕機車，有違規定）」（詳偵查卷十七至十八頁鑑定意
    見），核與上開本院認定相符，自值採信。但該委員會，就
    黃慶堂騎車時，有無左右搖擺，對於肇事結果，亦有輕微因
    素，未依罪疑惟輕原則，為有利於被告的認定，併此說明。
三、末查，被害人黃慶堂因本件車禍受有頭部外傷，並腦出血而
    致死，則被告乙○○過失行為與被害人黃慶堂死亡，顯有相
    當因果關係，即使本件被害人黃慶堂與有過失，亦不影響被
    告過失犯行成立。是被告過失致死犯行，事證明確，應堪認
    定。至被告辯稱被害人黃慶堂有癲癇症云云。經本院函查被
    害人黃慶堂曾經就醫醫療診所，均函覆被害人黃慶堂並無癲
    癇症情形（詳本院卷七二、七七、八三、九二頁）。是被告
    辯稱，本件車禍發生，係因被害人有癲癇症所致，顯非可取
    ，併此敘明。
四、核被告所為，係犯刑法第二百七十六條第一項過失致人於死
    罪。又被告無駕駛執照，而駕車肇事，因而致人於死，應依
    道路交通管理處罰條例第八十六條第一項規定，加重其刑。
    被告犯後，在未經有偵查權機關發覺前，即予報案，接受裁
    判，業經被告於警詢供明（詳相驗卷十頁），且在警員簡新
    斌依勤務指揮中心通報，前往處理時，被告留在現場承認肇
    事，業經證人簡新斌供明在卷（詳相驗卷十八頁）。則本件
    判斷被告當時係坦承肇事，並願接受裁判，核與自首相符，
    應依刑法第六十二條前段規定，減輕其刑。又本件既有加重
    及減輕情形，應併依刑法第七十一條第一項規定，先加後減
    其刑。
五、原判決以被告罪證明確，因予適用刑法第二百七十六條第一
    項、第六十二條前段，道路交通管理處罰條例第八十六條第
    一項，罰金罰鍰提高標準條例第一條前段規定，併審酌被告
　　無犯罪前科，有台灣高等法院被告全國前案紀錄表在卷可證
    。被告因一時輕忽，致被害人家屬失去年老後可以倚賴兒子
　  ，被害人妻子因此失去一生中最重要伴侶，被害人子女因此
    失去最關愛自己的父親，內心痛苦及不捨，非三言二語，所
    可言明。茲被害人黃慶堂已不能再言語，然被告乙○○卻於
    犯後仍狡飾辯稱：我不是超車，我是閃車云云（詳相驗卷十
    六頁）。顯見被告犯後態度不佳，不僅被害人家屬無法接受
    ，法院亦無法認同。依此，原判決因予判處被告有期徒刑七
    月，以資懲儆。
六、本院經核，原判決認事用法，均無不當，量刑亦稱妥適。被
    告上訴意旨，否認犯行，並指摘原判決不當云云。依上所述
    ，為無理由，應予駁回。
據上論斷，應依刑事訴訟法第三百六十八條，判決如主文。
本案經檢察官楊治宇到庭執行職務。
中　　華　　民　　國　　94　　年　　6 　　月　　9 　　日
                  刑事第六庭    審判長法  官  蔡崇義
                                      法  官  吳永宋
                                      法  官  董武全
以上正本證明與原本無異。
不得上訴。
　　　　　　　　　　　　　　　　　　　書記官  許美惠
中　　華　　民　　國　　94　　年　　6 　　月　　15　　日
附錄法條：
刑法第二百七十六條：
因過失致人於死者，處二年以下有期徒刑、拘役或二千元以下罰
金。
從事業務之人，因業務上之過失犯前項之罪者，處五年以下有期
徒刑或拘役，得併科三千元以下罰金。
